臺灣高等法院臺南分院刑事判決
111年度上訴字第11號
上  訴  人  
即  被  告  侯宗欽



            劉書豪





上二人共同                      
選任辯護人  戴勝利律師
            林仲豪律師 
            吳佳龍律師
上  訴  人
即  被  告  陳彥全


選任辯護人  謝耿銘律師
上  訴  人  
即  被  告  張素珍



選任辯護人  吳奕麟律師
上列上訴人等因加重詐欺等案件，不服臺灣嘉義地方法院109年
度訴字第141號中華民國110年9月22日第一審判決（起訴案號：
臺灣嘉義地方檢察署107年度偵字第6811、7041號、108年度偵字
第328、329、330、2470號），提起上訴，本院判決如下：
    主  文
一、甲○○部分：
㈠、原判決關於甲○○所定之應執行刑，撤銷。
㈡、甲○○應執行有期徒刑伍年。
㈢、其他上訴駁回。
二、丁○○部分：
㈠、原判決關於丁○○所定之應執行刑，撤銷。
㈡、丁○○應執行有期徒刑貳年肆月。
㈢、其他上訴駁回。
三、丙○○部分：
㈠、原判決關於丙○○其附表一編號1至23所處之刑及其應執行刑，
    均撤銷。
㈡、丙○○犯原判決其附表一編號1至23所示之罪，各處如本判決附
    表一編號1至23「本院宣告刑」欄所示之刑。應執行有期徒
    刑貳年。　
四、乙○○部分：
㈠、原判決關於乙○○所定之應執行刑及原判決關於乙○○其附表二
    編號43、58至60所處之沒收，均撤銷。
㈡、乙○○應執行有期徒刑肆年貳月，及處本判決附表二編號1至4
    「本院諭知之沒收」欄所示之沒收。
㈢、其他上訴駁回。
    理  由
壹、程序事項：
一、按刑事訴訟法第348條規定於民國110年6月16日公布，同年
    月18日生效施行，而本案係於110年12月24日繫屬本院，並
    非刑事訴訟法施行法第7之13條所規定仍適用修正前規定之
    案件，故應適用修正後刑事訴訟法第348條之規定，先予說
    明。又修正後刑事訴訟法第348條第3項規定：「上訴得明示
    僅就判決之刑、沒收或保安處分一部為之」。
二、查本件被告甲○○、丁○○、丙○○上訴意旨，係認其等業已坦承
    犯行，原審量刑過重；被告乙○○上訴意旨，係認其業已坦承
    犯行，原審量刑過重及沒收宣告不當。被告甲○○丁○○、丙○○
    並均於本院審判期日陳明僅對量刑部分上訴（見本院卷二第
    7頁)，且對於原判決（如附件）認定之犯罪事實及所引用之
    證據及理由、罪名及沒收均同意，並無不服，檢察官、被告
    甲○○、丁○○、丙○○及其等之辯護人並均同意本院依照原審所
    判決之犯罪事實、證據、理由、引用法條、罪名及沒收為基
    礎，僅調查量刑證據及就刑度辯論（見本院卷二第7-8頁）
    。被告乙○○並於本院審判期日陳明僅對量刑及沒收部分上訴
    （見本院卷二第7頁)，且對於原判決（如附件）認定之犯罪
    事實及所引用之證據及理由、罪名均同意，並無不服，檢察
    官、被告乙○○及其辯護人並均同意本院依照原審所判決之犯
    罪事實、證據、理由、引用法條及罪名為基礎，僅調查量刑
    、沒收證據及就刑度、沒收辯論（見本院卷第7-8頁）。依
    據前述規定，就被告甲○○、丁○○、丙○○部分，本院僅就原判
    決量刑妥適與否進行審理，至於原判決其他部分（含原判決
    認定之犯罪事實、罪名及沒收），則非本院審理範圍；就被
    告乙○○部分，本院僅就原判決量刑及沒收妥適與否進行審理
    ，至於原判決其他部分（含原判決認定之犯罪事實及罪名）
    ，則非本院審理範圍。至原審同案被告羅聰益經原審判處罪
    刑及緩刑，及原審同案被告池茂松及蕭正一均經原審判處公
    訴不受理部分，均未據上訴，業已確定，併予敘明。
貳、上訴論斷之理由：
一、被告上訴意旨主張：
⑴、被告甲○○部分：被告甲○○向不符申請外籍看護工家屬所收取
    之新臺幣（下同）35,000元至50,000元不等之費用，均交由
    共同被告乙○○及丙○○，其所經營之○○國際有限公司(下稱○○
    公司)僅收取法規明文仲介得合法收取之代辦費、服務費，
    其中代辦費係代雇主交給行政機關之規費，服務費則是○○公
    司協助僱傭關係存續中之每月收取之費用，且對被害人即衛
    生福利部中央健康保險署（下稱健保署）於原審審理期間已
    達成和解並向公庫支付200,000元之捐款，且被告甲○○本人
    樂善好施，多年來陸續向花蓮家庭扶助中心、臺北市南區家
    庭扶助中心、南投家庭扶助中心、財團法人創世社會福利基
    金會、社團法人嘉義市仁愛慈善會、財團法人若竹兒教育基
    金會等慈善團體捐款及認養兒童，並向嘉義市龍隱寺、池龍
    宫、東安宮、綏靖侯城隍尊神、臺南市新營區太子宮太子爺
    廟等廟宇捐贈香油錢，原審判決並未審酌上情。又被告甲○○
    雖自案發後即109年9月起即已停業，平日開銷均仰賴妻子，
    家中尚有就讀大學及五專之小孩，尚有房屋貸款二百多萬元
    未繳，經濟堪稱拮据，仍於本院審理期間，再次向創世基金
    會及衛生福利部中央健康保險署南區業務組各愛心捐款7萬
    元，於本案累計已愛心捐款達34萬元，又與被害人健保署達
    成和解等情，實已充分表現其悔悟之心，是原判決量刑過重
    ，為此懇請撤銷原審判決，並給予有期徒刑六個月以下得易
    科罰金之刑或緩刑之機會等語。
⑵、被告丁○○部分：被告丁○○素行良好，僅因受僱○○公司執行業
    務而涉犯罪，其向不符申請外籍看護工家屬所收取之35,000
    元至50,000元不等之費用，均係交由被告甲○○轉交給被告丙○○及乙○○處理，本身僅領取員工薪資15,000元及業績獎金。
    原審審理期間被告丁○○已各給付愛心捐款7,000元、10,000
    元予健保署南區業務組、健保署高屏業務組完畢。且被告丁○○於本院審理期間，再次向創世基金會及衛生福利部中央健
    康保險署南區業務組各愛心捐款1萬元，於本案累計已愛心
    捐款達3.7萬元，實已充分表現其悔悟之心，且其父於今年
    元月去世，母親剛動完心臟手術花費40多萬元，母親返家無
    法工作，被告丁○○現為家中唯一經濟支柱，此均為原審漏未
    審酌，是原審量刑過重，為此懇請撤銷原審判決，並給予有
    期徒刑六個月以下得易科罰金之刑或緩刑之機會。
⑶、被告丙○○部分：查被告丙○○喪偶，再婚後復離婚，在前案執
    行完畢後即努力工作，且經常購買農產品或收集資源回收物
    品、祭品及水果等物，分送弱勢族群及身心障礙家庭，今涉
    犯本件犯行，實乃因父親中樞神經遺存障礙，終身無工作能
    力，遺存左側偏癱，日常生部分需他人扶助，與被告丙○○之
    弟皆領有輕度身心障礙，且被告丙○○之弟為中低收入戶；另
    被告丙○○子女早失聯絡，父弟均由被告丙○○一人照顧，家計
    由被告丙○○務農收入獨撐；但因被告丙○○罹患肝臟良性血管
    瘤，又伴有腦梗塞之未明示腦動脈血栓，右側無力及輕微記
    憶障礙，領有身心障礙手冊，致無法全力工作，收入銳減無
    以維持家用；而被告丙○○僅○○畢業，實無法覓得較佳工作，
    乃社會弱勢低下之人，為貼補家用不已得涉險觸法刑章，雖
    原審依刑法第59條規定酌減其刑，但仍稍過重等語。
⑷、被告乙○○部分：①、就量刑部分：被告自始坦承犯行，於犯後
    已幡然悔悟，並已與健保局達成和解且依健保局之條件繳納
    健保愛心捐及賠付醫療費用，堪認犯後態度良好，而本案被
    告乙○○並無任何前科，且本案被告等人之犯罪目的並非係為
    了騙取金錢，而係為了取得病症暨失能診斷證明書或巴氏量
    表，且健保局受損害之金額亦僅約20萬元，然被告乙○○遭量
    處之刑度竟高達5年，且不得緩刑，顯不符合罪刑相當原則
    。再者，本案被告乙○○之犯案動機係因經商失敗，積欠債務
    ，生活無以為繼，當時又有三名子女須被告乙○○扶養，並想
    幫助需要他人照護之人聘雇外籍看護，亦非屬大奸大惡之事
    ，才鋌而走險，誤入歧途，被告乙○○於行為時亦念及人頭病
    患均為飽受病苦折磨之弱勢老人，平日更對渠等照顧有加，
    不曾虧待，被告乙○○於本案後已投身公益，平時協助丈夫羅
    聰益之救難協會工作，幫忙捕捉蜂群危害，而以上情況均未
    經原審為審酌為量刑之基礎，亦有違誤，是原審量刑實屬過
    重。②、就沒收部分：被告乙○○已於原審自承每一件均會給
    與人頭病患成功報酬4,000元，且參酌池茂松太太池梁宿之
    陳述當可知悉本案之人頭病患均有收取對價，且一般人更不
    會在無利益之情形下甘冒法律之風險，故應認被告乙○○所述
    有給付成功報酬乙情確屬實在。另就人頭病患池茂松之部分
    ，係應池梁宿之要求改將應給付之成功報酬4,000元更換為
    等值之物品交付，且被告乙○○實際交付給池梁宿之物品價值
    均超過4,000元。故本案實應認被告乙○○分別有給付人頭病
    患合計24萬元，應予扣除而不應對被告乙○○宣告沒收，然此
    部分未經原審審酌，實有違誤等語。
二、關於其他刑之加重、減輕事由：
㈠、累犯加重其刑部分：
⑴、被告甲○○部分：
　　查被告甲○○前於94年間因偽造文書案件，經臺灣嘉義地方法
    院以94年度嘉簡字第1190號判決判處有期徒刑3月確定；復
    於97年間，又因偽造文書案件，經臺灣嘉義地方法院以98年
    度易字第625號判決判處有期徒刑6月(因適用中華民國九十
    六年罪犯減刑條例，故減為有期徒刑6月)確定，嗣上開二罪
    ，經臺灣嘉義地方法院以99年度聲減字第1號裁定更減其刑
    並定應執行有期徒刑7月確定，而於99年3月25日易科罰金執
    行完畢，有被告甲○○之臺灣高等法院被告前案紀錄表(見本
    院卷二第23-28頁)在卷可佐，被告甲○○於受有期徒刑執行完
    畢後，5年內故意再犯本案原判決附表一編號1至4、8至10及
    附表二編號1至11、15至27、42至48、54、56、57、附表三
    所示有期徒刑以上之各罪，均已構成刑法第47條第1項之累
    犯。另酌被告甲○○於本案並無應依司法院釋字第775號解釋
    意旨裁量不予加重最低本刑之適用，是被告甲○○本案所犯原
    判決附表一編號1至4、8至10及附表二編號1至11、15至27、
    42至48、54、56、57、附表三所示之罪，仍均依刑法第47條
    第1項之規定，加重其刑。被告甲○○之辯護人，認不應依刑
    法第47條第1項之規定，加重其刑，並無理由。
⑵、被告丙○○部分：
　　查被告丙○○前於97年間，因詐欺及偽造文書及違反稅捐稽徵
    法等案件，經法院判處應執行有期徒刑4年6月確定，並於10
    2年6月24日因縮刑期滿假釋出監，假釋期間付保護管束，10
    4年4月30日假釋期滿未經撤銷，其未執行之刑，以已執行論
    ，有被告丙○○之臺灣高等法院被告前案紀錄表(見本院卷二
    第31-38頁)在卷可佐，是被告丙○○於受有期徒刑執行完畢後
    ，5年內故意再犯本案原判決附表一編號5至7、12至23所示
    有期徒刑以上之各罪，均已構成刑法第47條第1項之累犯。
    另酌被告丙○○於本案並無應依司法院釋字第775號解釋意旨
    裁量不予加重最低本刑之適用，是被告丙○○本案所犯原判決
    附表一編號5至7、12至23所示之各罪，仍均依刑法第47條第
    1項之規定，加重其刑。被告丙○○之辯護人，認不應依刑法
    第47條第1項之規定，加重其刑，並無理由。
㈡、未遂犯減輕其刑部分：
⑴、被告甲○○部分：
　　被告甲○○就原判決附表一編號4、11、附表二編號13、18、3
    7、41、附表三所示犯行部分，因未實際取得不法利益而不
    遂(健保署未核發健保點數金額)，為未遂犯，均依刑法第25
    條第2項規定減輕其刑。
⑵、被告丁○○部分：
　　被告丁○○原判決就附表一編號4、11、附表二編號37、41所
    示犯行部分，因未實際取得不法利益而不遂(健保署未核發
    健保點數金額)，為未遂犯，均依刑法第25條第2項規定減輕
    其刑。
⑶、被告丙○○部分：
　　被告丙○○就原判決附表一編號4、11所示犯行部分，因未實
    際取得不法利益而不遂(健保署未核發健保點數金額)，為未
    遂犯，均依刑法第25條第2項規定減輕其刑。
⑷、被告乙○○部分：　　　　　　
　　被告乙○○就原判決附表二編號13、18、37、41所示犯行部分
    ，因未實際取得不法利益而不遂(健保署未核發健保點數金
    額)，為未遂犯，均依刑法第25條第2項規定減輕其刑。
㈢、被告甲○○、丁○○、丙○○、乙○○等人所為犯行，就論以刑法第3
    39條之4第1項第2款三人以上共同犯詐欺得利罪部分，均依
    刑法第59條減輕其刑：
⑴、按刑法第59條規定，犯罪之情狀顯可憫恕，認科以最低度刑
    仍嫌過重者，得酌量減輕其刑。又刑事審判旨在實現刑罰權
    之分配的正義，故法院對有罪被告之科刑，應符合罪刑相當
    之原則，使輕重得宜，罰當其罪，以契合社會之法律感情，
    此所以刑法第57條明定科刑時應審酌一切情狀，尤應注意該
    條所列10款事項以為科刑輕重之標準，並於同法第59條賦予
    法院以裁量權，如認犯罪之情狀可憫恕者，得酌量減輕其刑
    ，俾使法院就個案之量刑，能斟酌至當。再刑法第59條規定
    犯罪之情狀可憫恕者，得酌量減輕其刑，其所謂「犯罪之情
    狀」，與同法第57條規定科刑時應審酌之一切情狀，並非有
    截然不同之領域，於裁判上酌減其刑時，應就犯罪一切情狀
    （包括第57條所列舉之10款事項），予以全盤考量，審酌其
    犯罪有無可憫恕之事由（即有無特殊之原因與環境，在客觀
    上足以引起一般同情，以及宣告法定或處斷低度刑，是否猶
    嫌過重等等），以為判斷。
⑵、查被告甲○○、丁○○、丙○○、乙○○等人，於犯罪後均已坦承犯
    行，且與被害人即健保署達成和解，有健保署109年6月22日
    、111年4月7日陳報狀（見原審訴卷二第207頁；本院卷二第
    51-52頁）在卷可參，被告甲○○、丁○○、丙○○、乙○○等人復
    分別各給付愛心捐款(詳如本判決附表三所示)，可認被告甲○○、丁○○、丙○○、乙○○等人確有悔意，本院考量倘就被告甲○○、丁○○、丙○○、乙○○等人各所犯三人以上共同詐欺得利罪
    ，各論以法定最低刑度有期徒刑1年，依被告甲○○、丁○○、
    丙○○、乙○○等人犯罪之具體情狀及行為背景觀之，確屬情輕
    法重，客觀上足以引起社會一般人之同情，縱宣告法定最低
    度之刑猶嫌過重，是爰均依刑法第59條規定酌減其刑。
三、關於被告乙○○宣告沒收部分：
⑴、刑法關於沒收部分於104年12月17日修正，自105年7月1日施
    行，而沒收，適用裁判時之法律，刑法第2條第2項定有明文
    ，是就沒收部分，自應適用修正後之規定。次按犯罪所得，
    屬於犯罪行為人者，沒收之；前二項之沒收，於全部或一部
    不能沒收或不宜執行沒收時，追徵其價額；宣告前二條之沒
    收或追徵，有過苛之虞、欠缺刑法上之重要性、犯罪所得價
    值低微，或為維持受宣告人生活條件之必要者，得不宣告或
    酌減之，刑法第38條之1第1項前段、第3項、第38條之2第2
    項分別定有明文。又按共同正犯犯罪所得之沒收、追徵，應
    就各人所分得之數為之。所謂各人「所分得」之數，係指各
    人「對犯罪所得有事實上之處分權限」而言。因此，若共同
    正犯各成員內部間，對於犯罪所得分配明確時，應依各人實
    際所得宣告沒收；若共同正犯對於犯罪所得，其個人確無所
    得或無處分權限，且與其他成員亦無事實上之共同處分權限
    者，自不予諭知沒收。再按依刑法第38條之1之立法理由五
    之㈢：「依實務多數見解，基於澈底剝奪犯罪所得，以根絕
    犯罪誘因之意旨，不問成本、利潤，均應沒收」，亦即有關
    犯罪所得之沒收係採總額原則，不扣除成本（最高法院110
    年度台上字第2827號判決意旨參照）。
⑵、查被告乙○○因本案犯行，每件係獲取35,000元之報酬，此 經
    被告乙○○自承在卷（見原審訴卷三第323頁），且查全卷，
    並無證據得資證明被告乙○○所獲取不法所得超過35,000元，
    依有疑利於被告解釋原則，被告乙○○之犯罪所得，除原判決
    附表二編號1、43、58至60外，其餘原判決附表二各編號每
    件不法所得均以35,000元計算，依前揭說明，不扣除成本，
    且均未扣案，各均依刑法第38條之1第1項前段、第3項規定
    於各該主文項下諭知沒收，於全部或一部不能沒收或不宜執
    行沒收時，追徵其價額。被告乙○○上訴意旨，認其每一件均
    會給與人頭病患4,000元之報酬，其中就人頭病患池茂松之
    部分，係應池梁宿之要求改將應給付之成功報酬4,000元更
    換為等值之物品交付，且被告乙○○實際交付給池梁宿之物品
    價值均超過4,000元，故本案實應認被告乙○○分別有給付人
    頭病患合計24萬元（成本），應予扣除而不應對被告乙○○宣
    告沒收，並無理由。
⑶、附表二編號1部分：
　　被告乙○○因犯本案於原審審理期間愛心捐款共計20,000元(
    詳如本判決附表三所示)，故若對被告乙○○本案之犯罪所得
    於未扣除此20,000元之情況下宣告全部沒收，恐有過苛之虞
    ，是就此20,000元之愛心捐款部分，於附表二編號1部分沒
    收項下扣除，從而，就附表二編號1沒收金額應為35,000元-
    20,000元=15,000元，且未扣案，依刑法第38條之1第1項前
    段、第3項規定諭知沒收，於全部或一部不能沒收或不宜執
    行沒收時，追徵其價額。　　
⑷、附表二編號43、58至60部分：
　　被告乙○○因犯本案於本院審理期間再愛心捐款共計60,000元
    (詳如本判決附表三所示)，故若對被告乙○○本案之犯罪所得
    於未扣除此部分愛心捐款之情況下宣告全部沒收，恐有過苛
    之虞，是就此愛心捐款部分，於原判決附表二編號43、58至
    60部分各酌予扣除15,000元，從而，就原判決附表二編號43
    、58至60部分，沒收金額應各為35,000元-15,000元=20,000
    元，且未扣案，依刑法第38條之1第1項前段、第3項規定諭
    知沒收，於全部或一部不能沒收或不宜執行沒收時，追徵其
    價額。
四、被告丙○○各宣告刑及應執行刑應予撤銷部分：
㈠、各宣告刑及應執行應予撤銷之理由：
　　原判決以被告丙○○罪證明確，因而予以論罪科刑，固非無見
    。惟查：被告丙○○於原審已與被害人即健保署達成和解(詳
    如前述)，被告丙○○並各給付愛心捐款10,000元（共計20,00
    0元）分別與健保署南區業務組、健保署高屏業務組(詳如本
    判決附表三所示)。原審未及審酌上情，因而量處原判決附
    表一編號1至23所示之刑，所為刑之量定，稍嫌過重，容有
    未洽。被告上訴意旨，據此認為原審量刑不當，為有理由。
    原判決既有上開違誤，原判決附表一編號1至23所處之刑，
    及其應執行刑，自屬難以維持，自應由本院予以撤銷改判，
    期臻妥適。
㈡、量刑：
　　爰審酌被告丙○○為獲取被告甲○○所提供之酬勞，而與被告甲○○、丁○○為本案犯行，足生損害於原判決附表一各編號所示
    醫療院所及健保署對全民健保管理之正確性，更對全民健保
    制度造成危害，所為確應非難，並考量被告丙○○於本案之犯
    罪動機、目的、手段、次數、本案犯行所生損害、各別參與
    犯罪程度，以及被告丙○○前已有為相同犯行之前案紀錄（累
    犯部分不重複評價)，素行非佳，惟被告丙○○於原審已與被
    害人即健保署達成和解，及賠償健保署因此所損失之健保費
    用（健保署南區業務組4,518元、健保署高屏區業務組27,87
    2元），有健保署111年4月7日陳報狀暨被告丙○○繳還健保醫
    療費用之情形明細表(見本院卷二第51-53頁)在卷可參，被
    告丙○○並各給付愛心捐款10,000元（共計20,000元）分別與
    健保署南區業務組、健保署高屏業務組，並兼衡被告丙○○自
    陳喪偶，再婚後復離婚，在前案執行完畢後即努力工作，且
    經常購買農產品或收集資源回收物品、祭品及水果等物，分
    送弱勢族群及身心障礙家庭，父親中樞神經遺存障礙，終身
    無工作能力，遺存左側偏癱，日常生部分需他人扶助，且與
    被告丙○○之弟皆領有輕度身心障礙，且被告丙○○之弟為中低
    收入戶；另被告丙○○子女早失聯絡，父弟均由被告丙○○一人
    照顧，家計由被告丙○○務農收入獨撐；但因被告丙○○罹患肝
    臟良性血管瘤，又伴有腦梗塞之未明示腦動脈血栓，右側無
    力及輕微記憶障礙，領有身心障礙手冊等情，有被告丙○○提
    出之之戶籍謄本、捐贈證明書、被告父親之診斷證明書、身
    心障礙證明、中低收入戶證明及被告丙○○之診斷證明書（見
    本院卷二第63-77頁)在卷可參，暨審酌被告丙○○於原審審理
    中自述○○畢業之智識程度，職業為○○○、月入約00,000元、
    子女均成年、平常與弟弟同住之家庭生活狀況（見原審訴卷
    三第338-339頁）等一切情狀，就被告丙○○所犯如原判決附
    表一編號1至23所示之罪，各量處如本判決附表一編號1至23
    「本院宣告刑」欄所示之刑。
㈢、定應執行刑：
　　審酌原判決附表一編號1至23所示之罪，所犯為共同犯詐欺
    得利罪、共同犯詐欺得利未遂罪及三人以上共同犯詐欺得利
    等罪，俱屬侵害財產法益之犯罪，且犯案時間密接，犯罪類
    型、手法均相類，具高度重複性，各罪之獨立性較低，與侵
    害不可回復性之個人法益之犯罪有別，法益侵害之加重效應
    應予遞減，行為人透過各罪所顯示之人格面亦無不同。再者
    ，上開各罪，犯罪所得均非多(不包括未遂部分)，情節亦非
    重大，以及被告丙○○上開所犯各罪，所侵害者皆非具有不可
    替代性，不可回復性之個人專屬法益，於併合處罰時，責任
    非難重複之程度顯然較高，自不宜酌定較高之應執行刑等情
    ，爰裁定被告丙○○之應執行刑為有期徒刑2年。　　
五、量刑上訴駁回部分（被告甲○○、丁○○、乙○○各宣告刑應予維
    持部分）：
㈠、按關於刑之量定，係實體法上賦予法院得為自由裁量之事項
    ，倘其未有逾越法律所規定之範圍，或濫用其權限，即不得
    任意指摘為違法；刑事被告如何量定其刑，為求個案裁判之
    妥當性，法律固賦與法官裁量權，但此項裁量權之行使，並
    非得以任意或自由為之，仍應受一般法律原則之拘束，即必
    須符合所適用法律授權之目的，並受法律秩序之理念、法律
    感情及慣例等所規範，若故意失出，尤其是違反比例原則、
    平等原則時，得認係濫用裁量權而為違法（最高法院75年台
    上字第7033號判例、95年度台上字第1779號判決意旨參照）
    。
㈡、本件原審量刑時已審酌各情如下：
⑴、被告甲○○部分：　　
　　爰審酌被告甲○○為順利賺取替原判決附表一、二、三所示申
    請人申請外籍看護之服務費，而與被告丙○○、乙○○、丁○○、
    羅聰益為本案犯行，足生損害於原判決附表一及附表二、附
    表三各編號所示醫療院所及健保署對全民健保管理之正確性
    ，更對全民健保制度造成危害，所為確應非難。惟考量被告
    甲○○亦有對於需要外籍看護工、然因不符規定而無法申請者
    予以協助之犯罪動機、目的、手段、本案犯行所生損害、各
    別參與犯罪程度等，且與健保署達成調解並支付愛心捐及賠
    償健保署因此所損失之健保費用（健保署南區業務組16,823
    元、健保署高屏區業務組38,975元），有上開健保署109年6
    月22日陳報狀、被告甲○○110年8月19日陳報狀（見原審訴卷
    三第347頁）及臺灣銀行無摺存入憑條存根影本（見原審訴
    卷三第349頁）附卷可參，暨被告甲○○於原審審理中坦承犯
    行，及自述無業、已婚、二名子女、平常與太太同住、○○肄
    業之智識程度、經濟來源為儲蓄（見原審訴卷三第338頁）
    等一切情狀，各量處如原判決附表一、二、三各編號主文欄
    所示之刑。
⑵、被告丁○○部分：
    爰審酌被告丁○○因受雇於○○公司，而與被告甲○○、乙○○、丙○○、羅聰益分別為本案犯行，足生損害於原判決附表一編號
    1至2、4至5、7、10至11、15至16、18至20、22、23、附表
    二編號8至9、14、17、19至20、24、26、30、33至34、36至
    37、41、43、46、48、53、56至58所示各醫療院所及健保署
    對全民健保管理之正確性，更對全民健保制度造成危害，所
    為確應非難。惟考量被告丁○○僅因身為○○公司員工，聽命於
    被告甲○○之犯罪動機、目的、手段、本案犯行所生損害、各
    別參與犯罪程度等，且與健保署達成調解並支付愛心捐款，
    有健保署109年6月22日陳報狀、臺灣銀行無摺存入憑條存根
    影本、玉山銀行存款回條影本附卷可參，暨被告丁○○於原審
    審理中坦承犯行，及自述目前擔任公司○○○○、未婚無子女、
    月入約00,000元至00,000元、平常與媽媽、妹妹同住、○○畢
    業之智識程度（見原審訴卷三第338頁）等一切情狀，各量
    處如原判決附表一編號1至2、4至5、7、10至11、15至16、1
    8至20、22、23、附表二編號8至9、14、17、19至20、24、2
    6、30、33至34、36至37、41、43、46、48、53、56至58主
    文欄所示之刑。
⑶、被告乙○○部分：
　　爰審酌被告乙○○為獲取被告甲○○所提供之酬勞，而與被告丁○○、羅聰益為本案犯行，足生損害於原判決附表二各編號所
    示醫療院所及健保署對全民健保管理之正確性，更對全民健
    保制度造成危害，所為確應非難，並考量被告乙○○於本案之
    犯罪動機、目的、手段、次數、本案犯行所生損害、各別參
    與犯罪程度及所獲得利益等，且與健保署達成調解並支付愛
    心捐款，及賠償健保署因此所損失之健保費用，有上開健保
    署109年6月22日陳報狀、郵政跨行匯款申請書影本及郵政劃
    撥儲金存款收據（見原審訴卷二第181、187頁）附卷可參，
    暨被告乙○○於原審審理中自述無業、已婚、有三名成年子女
    、平常與先生同住、○○畢業之智識程度（見原審訴卷三第33
    9頁）等一切情狀，各量處如附表二各編號主文欄所示之刑
    。
㈢、是原審就被告甲○○、丁○○、乙○○之量刑已依刑法第57條所定
    多款科刑輕重之標準，於法定刑度範圍內，詳予考量審酌而
    為刑之量定，原審雖未及審酌被告甲○○、丁○○、乙○○於原審
    判決後，於本院審理期間有如本判決附表三所示再愛心捐款
    之情，及被告甲○○前揭上訴意旨所陳樂善好施捐贈香油錢等
    情、被告丁○○前揭上訴意旨所陳母親剛動完心臟手術等情、
    被告乙○○前揭上訴意旨所陳之家庭生活狀況等情，然考量本
    案被告甲○○犯行高達84次、被告丁○○犯行高達35次、被告乙○○犯行高達60次，衡酌各該愛心捐款與所為犯行之次數比例
    ，及其等前揭上訴意旨所陳未及審酌之上開各情，經綜合判
    斷刑法第57條各款科刑輕重之標準等情，認於各宣告刑之量
    刑並無影響，復無其他刑之減輕事由，是原審量刑既未逾越
    法定刑度，復未濫用自由裁量權限而有輕重失衡之處，或有
    違反比例原則、平等原則之情，量刑亦屬妥適。準此，本件
    被告甲○○、丁○○、乙○○之上訴意旨，認原審各該宣告刑量刑
    過重，並無理由，自應予以駁回。
六、被告甲○○、丁○○、乙○○各應執行刑應予撤銷改判部分：
㈠、按數罪併罰合併定應執行刑，旨在綜合斟酌犯罪行為之不法
    與罪責程度，及對犯罪行為人施以矯正之必要性，而決定所
    犯數罪最終具體應實現之刑罰，以符罪責相當之要求，是法
    院於酌定應執行刑時，除不得違反刑法第51條之規定，並應
    體察法律規範之目的，謹守法律內部性界限，以達刑罰經濟
    及恤刑之目的。又法院依刑法第51條第5款規定酌定執行刑
    者，自應注意刑罰邊際效應隨刑期而遞減及行為人所生痛苦
    程度隨刑期而遞增之情形，並考量行為人復歸社會之可能性
    ，妥適定其執行刑，尤應注意行為人之年紀與生活狀況等情
    ，避免因長期之刑罰執行造成行為人復歸社會之阻礙。至執
    行刑之酌定標準，法雖無明文，惟參考德國刑法第54條第1
    項規定及近年來實務之經驗，具體而言，法院應就被告本身
    及所犯各罪間之關係為整體評估檢視，進行充分而不過度之
    評價，於審酌各罪間之關係時，應考量個別犯行之時間、空
    間之密接程度、各行為所侵害法益之專屬性或同一性（如侵
    害法益之異同、是否屬具不可替代或不可回復性之個人法益
    ）、數罪對法益侵害之加重效應等，暨斟酌罪數所反應被告
    人格特性、犯罪傾向及對被告施以矯正之必要性等情狀，而
    為妥適、合目的性之裁量，以符罪責相當、特別預防之刑罰
    目的。因此，法院於酌定執行刑時，應體察法律恤刑之目的
    ，綜合考量上開條件，為妥適裁量，並於裁判內說明其裁量
    之理由，否則即有裁量權行使不當及理由欠備之違法（最高
    法院110年度台抗字第1985號裁定意旨參照）。
㈡、原判決以被告甲○○、丁○○、乙○○罪證明確，因而予以定其等
    之應執行刑，固非無見。惟查：原判決附表一、二、三所示
    之罪，所犯為共同犯詐欺得利罪、共同犯詐欺得利未遂罪及
    三人以上共同犯詐欺得利等罪，俱屬侵害財產法益之犯罪，
    且犯案時間密接，犯罪類型、手法均相類，具高度重複性，
    各罪之獨立性較低，與侵害不可回復性之個人法益之犯罪有
    別，法益侵害之加重效應應予遞減，行為人透過各罪所顯示
    之人格面亦無不同。再者，上開各罪，犯罪所得均非多(不
    包括未遂部分)，情節亦非重大，以及上開所示各罪，所侵
    害者皆非具有不可替代性，不可回復性之個人專屬法益，於
    併合處罰時，責任非難重複之程度顯然較高，自不宜酌定較
    高之應執行刑，另再審酌被告甲○○、丁○○、乙○○於原審判決
    後另為愛心捐款（詳如本判決附表三所示）。原審未詳酌上
    情，對被告甲○○、丁○○、乙○○各定應執行有期徒刑6年、3年
    、5年，所定之應執行刑顯失之過重，有違罪責相當原則，
    其刑罰裁量職權之行使，難謂妥適。被告甲○○、丁○○、乙○○
    上訴意旨指摘及此，為有理由，應由本院將原裁定撤銷，經
    審酌前揭各情，爰裁定被告甲○○、丁○○、乙○○之應執行刑各
    為有期徒刑5年、2年4月、4年2月。　　
七、被告乙○○沒收宣告部分：
㈠、撤銷改判部分(即原判決關於被告乙○○其附表二編號43、58至
    60所處之沒收部分)：
　　原判決以被告乙○○罪證明確，因而予以宣告沒收，固非無見
    。惟查：被告乙○○因犯本案於本院審理期間再愛心捐款共計
    60,000元(詳如本判決附表三所示)，是就此愛心捐款部分，
    於原判決附表二編號43、58至60部分各酌予扣除15,000元，
    從而，就原判決附表二編號43、58至60部分，沒收金額應各
    為20,000元，詳如前揭三所述。原審未及審酌上情，且認原
    判決附表二編號43部分，經給付人頭病患報酬2,000元應予
    扣除，而僅沒收犯罪所得33,000元，及原判決附表二編號58
    至60部分，各經給付人頭病患報酬3,000元後，各僅沒收犯
    罪所得32,000元，而均扣除成本，容有違誤。被告乙○○上訴
    意旨，認為原審上開沒收不當，為有理由。原審上開沒收宣
    告既有上開違誤，自屬難以維持，自應由本院將原判決關於
    被告乙○○其附表二編號43、58至60所處之沒收部分，予以撤
    銷改判，並依前揭三之說明，處本判決附表二編號1至4「本
    院諭知之沒收」欄所示之沒收。
㈡、上訴駁回部分（即原判決關於被告乙○○其附表二編號1至42、
    44至57所處之沒收部分)：
　　原審以被告乙○○犯罪事證明確，並敘明㈠、被告乙○○因本案
    犯行，每件係獲取35,000元之報酬，此經被告乙○○自承在卷
    ，且查全卷，並無證據得資證明被告乙○○所獲取不法所得超
    過35,000元，依有疑利於被告解釋原則，被告乙○○之犯罪所
    得，除附表二編號1、43、58至60外，其餘附表二各編號每
    件不法所得均以35,000元計算，均未扣案，各均依刑法第38
    條之1第1項前段、第3項規定於各該主文項下諭知沒收，於
    全部或一部不能沒收或不宜執行沒收時，追徵其價額。㈡、
    原判決附表二編號1部分：被告乙○○因犯本案而愛心捐款共
    計原為20,000元，故若對被告乙○○本案之犯罪所得於未扣除
    此20,000元之情況下宣告全部沒收，恐有過苛之虞，是就此
    20,000元之愛心捐款部分，於附表二編號1部分沒收項下扣
    除，從而，就附表二編號1沒收金額應為35,000元-20,000元
    =15,000元，且未扣案，依刑法第38條之1第1項前段、第3項
    規定諭知沒收，於全部或一部不能沒收或不宜執行沒收時，
    追徵其價額。依前揭三之說明，核原判決認事用法，並無不
    合。是被告乙○○此部分之上訴，並無理由，應予駁回。
八、被告甲○○、丁○○、丙○○、乙○○均不予宣告緩刑之理由：
㈠、被告甲○○部分：
    被告甲○○請求稱：被告甲○○為幫部分家屬完成心願，故轉告
    彼等向被告丙○○、乙○○等求助，等取得巴式量表後，才替其
    等依法聘僱外籍看護工，其作法固屬不當，但其動機確屬可
    憫，此等犯行實與刑法加重詐欺當初立法意旨係為嚴懲詐騙
    集團之態樣迥異，且○○公司業已解散，實無再犯之可能，請
    考量該動機給予被告甲○○為緩刑宣告云云。惟按緩刑之宣告
    ，除應具備刑法第74條第1項所定之形式要件外，並須有可
    認為以暫不執行刑罰為適當之情形，始得為之。至於是否適
    當宣告緩刑，本屬法院之職權，得依審理之結果斟酌決定，
    非謂符合緩刑之形式要件者，即不審查其實質要件，均應予
    以宣告緩刑。亦即法院決定宣告緩刑時，除應審查被告是否
    合於刑法第74條第1項第1、2款之情形外，尚須審酌刑法第5
    7條所列之一切情狀，並應注意被告之犯罪狀況、事後態度
    等情，茲為審酌。而查，本案被告甲○○所涉犯行高達84次，
    次數非少，且係長期為之，所涉共犯人數眾多，應非偶一為
    之，且被告甲○○所宣告之應執行刑度已超過2年，不符合刑
    法第74條第1項緩刑之前提要件（即受2年以下有期徒刑、拘
    役或罰金之宣告），本院審酌上開各情，認並無暫不執行被
    告甲○○刑罰為適當之情事，故不應依刑法第74條第1項第1款
    、第2款之規定，對被告甲○○為緩刑之宣告。
㈡、被告丁○○部分：
　　被告丁○○請求稱：被告素行良好，並無犯罪前科，僅因受僱
    執行業務而涉犯罪，請准予緩刑云云。然查，被告丁○○所涉
    犯行高達35次，次數非少，且係長期為之，所涉共犯人數眾
    多，應非偶一為之，且被告丁○○所宣告之應執行刑度已超過
    2年，不符合刑法第74條第1項緩刑之前提要件（即受2年以
    下有期徒刑、拘役或罰金之宣告），況被告丁○○又因酒後駕
    車公共危險案件，於109年9月30日經臺灣嘉義地方法院以10
    9年度嘉交簡字第910號刑事判決，判處有期徒刑2月確定，
    甫於110年4月8日易科罰金執行完畢等情，有被告丁○○之臺
    灣高等法院被告前案紀錄表(見本院卷二第47-48頁)附卷足
    參，亦不符合刑法第74條第1項第1款、第2款(即第1款未曾
    因故意犯罪受有期徒刑以上刑之宣告；第2款前因故意犯罪
    受有期徒刑以上刑之宣告，執行完畢或赦免後，五年以內未
    曾因故意犯罪受有期徒刑以上刑之宣告)之緩刑要件，且本
    院審酌上開各情，認並無暫不執行被告丁○○刑罰為適當之情
    事，故不應依刑法第74條第1項第1款、第2款之規定，對被
    告丁○○為緩刑之宣告。
㈢、被告丙○○部分：
　　被告丙○○請求稱：希望判緩刑云云。然本案被告丙○○非初次
    為本案犯行，被告丙○○先前已有以相同手法為詐欺醫療院所
    之行為，有上開被告丙○○之臺灣高等法院被告前案紀錄表及
    刑事判決書（見原審訴卷三第359-374頁）在卷可考，並於
    前案刑之執行完畢出監後，續再犯本案犯行，難認被告丙○○
    有悔悟之心，且所涉犯行高達23次，次數非少，且係長期為
    之，所涉共犯人數眾多，況被告丙○○又因酒後駕車公共危險
    案件，於106年9月1日經臺灣嘉義地方法院以106年度嘉交簡
    字第990號刑事判決，判處有期徒刑3月確定，嗣於107年3月
    16日易科罰金執行完畢等情，有前揭被告丙○○之臺灣高等法
    院被告前案紀錄表附卷足參，亦不符合刑法第74條第1項第1
    款、第2款之緩刑要件，且本院審酌上開各情，認並無暫不
    執行被告丙○○刑罰為適當之情事，故不應依刑法第74條第1
    項第1款、第2款之規定，對被告丙○○為緩刑之宣告。
㈣、被告乙○○部分：
　　被告乙○○請求稱：被告乙○○無前科，亦無不得宣告緩刑之原
    因，倘因案須入監服刑，依本案而言所受懲處實屬過，且短
    期自由刑實難收懲戒之效，更易使被告乙○○於獄中結交他人
    ，反滋生犯罪之搖籃，況被告乙○○服刑更生後，因現今社會
    對於更生人並非友善，更增添被告乙○○回歸社會之困難，請
    考量短期自由刑之流弊，及本案被告乙○○惡性非重，犯罪情
    節尚屬輕微，犯案動機顯可憫恕，請予被告乙○○緩刑之宣告
    云云。然查，本案被告乙○○所涉犯行高達60次，次數非少，
    且係長期為之，所涉共犯人數眾多，應非偶一為之，且被告
    乙○○所宣告之應執行刑度已超過2年，不符合刑法第74條第1
    項緩刑之前提要件（即受2年以下有期徒刑、拘役或罰金之
    宣告），是本院審酌上開各情，認並無暫不執行被告乙○○刑
    罰為適當之情事，故不應依刑法第74條第1項第1款、第2款
    規定，對被告乙○○為緩刑之宣告。
據上論斷，應依刑事訴訟法第369條第1項前段、368條、第364條
、第299條第1項前段，修正前刑法第339條第3項、第2項、第1項
、刑法第339條之4第1項第2款、第2項、第47條第1項、第51條第
5款，判決如主文。
本案經檢察官柯文綾提起公訴，檢察官曾昭愷到庭執行職務。
中　　華　　民　　國　　111 　年　　4 　　月　　28　　日
                  刑事第四庭    審判長法　官  郭玫利
                                      法　官  曾子珍
                                      法　官  陳金虎
以上正本證明與原本無異。
如原判決附表一編號1至2、8；附表二編號1至10、15至20、42至
44、54、56；附表三部分，均不得上訴。
其餘部分，如不服本判決應於收受送達後20日內向本院提出上訴
書狀，其未敘述上訴理由者，並得於提起上訴後20日內向本院補
提理由書（均須按他造當事人之人數附繕本）「切勿逕送上級法
院」。
　　　　　　　　　　　　　　　　　　　書記官  蘇文儀
中　　華　　民　　國　　111 　年　　4 　　月　　28　　日
附錄法條：
修正前中華民國刑法第339條：
意圖為自己或第三人不法之所有，以詐術使人將本人或第三人之
物交付者，處5年以下有期徒刑、拘役或科或併科1千元以下罰金
。
以前項方法得財產上不法之利益或使第三人得之者，亦同。
前二項之未遂犯罰之。

中華民國刑法第339條之4：
犯第三百三十九條詐欺罪而有下列情形之一者，處一年以上七年
以下有期徒刑，得併科一百萬元以下罰金：
一、冒用政府機關或公務員名義犯之。
二、三人以上共同犯之。
三、以廣播電視、電子通訊、網際網路或其他媒體等傳播工具，
    對公眾散布而犯之。
前項之未遂犯罰之。

本判決附表一：
編號 對照原判決附表一各編號之罪 本院宣告刑  1 丙○○共同犯詐欺得利罪 處有期徒刑捌月  2 丙○○共同犯詐欺得利罪 處有期徒刑捌月  3 丙○○犯三人以上共同詐欺得利罪 處有期徒刑捌月  4 丙○○犯三人以上共同詐欺得利未遂罪 處有期徒刑柒月  5 丙○○犯三人以上共同詐欺得利罪，累犯 處有期徒刑玖月  6 丙○○犯三人以上共同詐欺得利罪，累犯 處有期徒刑玖月  7 丙○○犯三人以上共同詐欺得利罪，累犯 處有期徒刑玖月  8 丙○○共同犯詐欺得利罪 處有期徒刑捌月  9 丙○○犯三人以上共同詐欺得利罪 處有期徒刑捌月  10 丙○○犯三人以上共同詐欺得利罪 處有期徒刑捌月  11 丙○○犯三人以上共同詐欺得利未遂罪 處有期徒刑柒月  12 丙○○犯三人以上共同詐欺得利罪，累犯 處有期徒刑玖月  13 丙○○犯三人以上共同詐欺得利罪，累犯 處有期徒刑玖月  14 丙○○犯三人以上共同詐欺得利罪，累犯 處有期徒刑玖月  15 丙○○犯三人以上共同詐欺得利罪，累犯 處有期徒刑玖月  16 丙○○犯三人以上共同詐欺得利罪，累犯 處有期徒刑玖月  17 丙○○犯三人以上共同詐欺得利罪，累犯 處有期徒刑玖月  18 丙○○犯三人以上共同詐欺得利罪，累犯 處有期徒刑玖月  19 丙○○犯三人以上共同詐欺得利罪，累犯 處有期徒刑玖月  20 丙○○犯三人以上共同詐欺得利罪，累犯 處有期徒刑玖月  21 丙○○犯三人以上共同詐欺得利罪，累犯 處有期徒刑玖月  22 丙○○犯三人以上共同詐欺得利罪，累犯 處有期徒刑玖月  23 丙○○犯三人以上共同詐欺得利罪，累犯 處有期徒刑玖月 

本判決附表二：
編號 對照原判決附表二各編號之沒收 本院諭知之沒收  1 原判決附表二編號43所處之沒收 未扣案犯罪所得新臺幣貳萬元沒收，於全部或一部不能沒收或不宜執行沒收時，追徵其價額。  2 原判決附表二編號58所處之沒收 未扣案犯罪所得新臺幣貳萬元沒收，於全部或一部不能沒收或不宜執行沒收時，追徵其價額。  3 原判決附表二編號59所處之沒收 未扣案犯罪所得新臺幣貳萬元沒收，於全部或一部不能沒收或不宜執行沒收時，追徵其價額。  4 原判決附表二編號60所處之沒收 未扣案犯罪所得新臺幣貳萬元沒收，於全部或一部不能沒收或不宜執行沒收時，追徵其價額。 

本判決附表三：
被告 原審提出  本院提出  甲○○ ①109年6月10日捐款40,000元與健保署高屏業務組健保愛心專戶（見原審訴卷三第355頁之玉山銀行存款回條） ②109年7月2日捐款30,000元與健保署高屏業務組健保愛心專戶（見原審訴卷三第355頁之玉山銀行存款回條） ③109年8月3日捐款30,000元與健保署高屏業務組健保愛心專戶（見原審訴卷三第355頁之玉山銀行存款憑條） ④109年5月8日捐款5,000元與健保署南區業務組健保愛心專戶（見原審訴卷三第351頁之衛生福利部中央健康保險署愛心專戶愛心捐款收據） ⑤109年6月10日捐款35,000元與健保署南區業務組健保愛心專戶（見原審訴卷三第351頁之衛生福利部中央健康保險署愛心專戶愛心捐款收據） ⑥109年7月2日捐款30,000元與健保署南區業務組健保愛心專戶（見原審訴卷三第353頁之衛生福利部中央健康保險署愛心專戶愛心捐款收據） ⑦109年8月3日捐款30,000元與健保署南區業務組健保愛心專戶（見原審訴卷三第353頁之衛生福利部中央健康保險署愛心專戶愛心捐款收據） 合計20萬元 ①111年3月9日捐款70,000元與創世基金會（見本院卷一第527頁之財團法人創世社會福利基金會捐助收據） ②111年3月10日捐款70,000元與健保署南區業務組健保愛心專戶（見本院卷一第527、551頁之臺灣銀行無摺存入憑條存根及衛生福利部中央健康保險署愛心專戶愛心捐款收據） 合計14萬元 丁○○ ①109年5月8日捐款3,000元與健保署南區業務組健保愛心專戶（見本院卷二第51-57頁之福利部中央健康保險署陳報狀暨被告4人繳還健保醫療費用及對健保愛心專戶捐款之情形明細表） ②109年6月10日捐款7,000元與健保署南區業務組健保愛心專戶（見原審訴卷三第357頁之臺灣銀行無摺存入憑條存根） ③109年6月10日捐款10,000元與健保署高屏業務組健保愛心專戶（見原審訴卷三第357頁之玉山銀行存款回條） 合計2萬元 ①111年3月9日捐款10,000元與創世基金會（見本院卷一第529頁之財團法人創世社會福利基金會捐助收據） ②111年3月10日捐款10,000元與健保署南區業務組健保愛心專戶（見本院卷一第529、551頁之臺灣銀行無摺存入憑條存根及及衛生福利部中央健康保險署愛心專戶愛心捐款收據） 合計2萬元 丙○○ ①109年6月9日捐款10,000元與健保署南區業務組健保愛心專戶（見本院卷二第51-57頁之福利部中央健康保險署陳報狀暨被告4人繳還健保醫療費用及對健保愛心專戶捐款之情形明細表） ②109年6月9日捐款10,000元與健保署高屏業務組健保愛心專戶（見本院卷二第51-57頁之福利部中央健康保險署陳報狀暨被告4人繳還健保醫療費用及對健保愛心專戶捐款之情形明細表） 合計2萬元 無 無 乙○○ ①109年5月25日捐款10,000元與健保署南區業務組健保愛心專戶（見原審訴卷二第183頁之郵政跨行匯款申請書） ②109年5月25日捐款10,000元與健保署高屏業務組健保愛心專戶（見原審訴卷二第185頁之郵政跨行匯款申請書） 合計2萬元 ①111年3月23日捐款30,000元與健保署南區業務組健保愛心專戶（見本院卷二第51-57頁之福利部中央健康保險署陳報狀暨被告4人繳還健保醫療費用及對健保愛心專戶捐款之情形明細表） ②111年3月23日捐款30,000元與健保署高屏業務組健保愛心專戶（見本院卷二第51-57頁之福利部中央健康保險署陳報狀暨被告4人繳還健保醫療費用及對健保愛心專戶捐款之情形明細表） 合計6萬元